【裁判字號】    99,台上,4035
【裁判日期】    990630
【裁判案由】    殺人
【裁判全文】
最高法院刑事判決            九十九年度台上字第四０三五號
上  訴  人  台灣高等法院檢察署檢察官
上  訴  人
即  被  告  甲○○
選任辯護人  吳茂榕律師
上列上訴人等因被告殺人案件，不服台灣高等法院中華民國九十
九年三月二十五日第二審判決（九十八年度少上訴字第二一號，
起訴案號：台灣台北地方法院檢察署九十八年度少偵字第四號）
，提起上訴，本院判決如下：
    主  文
上訴駁回。
    理  由
按刑事訴訟法第三百七十七條規定，上訴於第三審法院，非以判
決違背法令為理由，不得為之。是提起第三審上訴，應以原判決
違背法令為理由，係屬法定要件。如果上訴理由書狀並未依據卷
內訴訟資料，具體指摘原判決不適用何種法則或如何適用不當，
或所指摘原判決違法情事，顯與法律規定得為第三審上訴理由之
違法情形，不相適合時，均應認其上訴為違背法律上之程式，予
以駁回。本件上訴人即被告甲○○上訴意旨略稱：(一)、原判決理
由就被害人羅友仁引發查冠宏（已經另案判刑確定）之殺機，查
冠宏逾越原先普通傷害被害人身體之犯意，究與被告有何關聯？
被告何時引發殺機？是否有殺人動機？有無逾越原先共同傷害被
害人身體之犯意，及被告與張晏銘為何另行起意？均未於理由說
明所憑之證據及理由，難謂妥適。又依原判決之認定，被告係應
林聖閎之邀，與黃相元、查冠宏同往現場助勢，與被害人等並無
嫌隙。則縱有毆打被害人，究有何證據足資證明其係基於戕害被
害人生命法益之犯意？原判決未見說明，而僅憑被害人受傷之部
位及傷勢為論據，遽認其具有殺人之故意，有理由不備之違法。
(二)、測謊鑑定之結果並無直接之證明力，不得作為判斷犯罪成立
與否之唯一證據，不能據為不利於被告之認定。(三)、被告於原審
辯稱：被害人係張晏銘（經第一審通緝中）與查冠宏所殺害，事
後張晏銘要求其與查冠宏中一人出來扛罪，答應給予新台幣（下
同）一百五十萬元之安家費及幫忙分擔後續賠償費用等語。核與
證人查冠宏、黃相元於原審之證述相符。乃原判決竟不採上開證
述，有違經驗法則及論理法則云云。檢察官上訴意旨略稱：(一)、
原判決理由認定被害人之死因，係多發性胸、背與臀部單面刃刺
創，造成兩側血氣胸和右側股動脈出血，出血性休克死亡。然事
實欄末尾卻記載：被害人除因遭毆打而右顳併頭皮下出血及右手
二、三指基部小挫擦傷之傷害外，其因受十一刀多發性銳器刺創
傷，兩側血氣胸、右側股動脈出血，造成出血性休克，經緊急送
往台大醫院急救，仍於民國九十七年十二月十日上午七時二十九
分，因傷重不治死亡。究竟上開被害人遭毆打之傷是否亦為其致
死之原因？原判決事實認定與理由所述部分不一，有事實理由矛
盾之違法。(二)、原判決事實認定被害人右臀部三刀之傷，係查冠
宏持刀刺入。然理由卻謂該刀傷係被告或查冠宏持刀所為，已欠
明確。嗣又認被害人倒趴之際，其左、右臀部分遭被告及張晏銘
、查冠宏刺殺，不無矛盾。(三)、原判決事實認定被害人抵抗圍毆
之際，出手推打查冠宏，引發查冠宏之殺機，而與被告及張晏銘
另行起意，欲置被害人於死地。然理由卻認被告自始即圍毆、刺
殺被害人。有事實與理由矛盾之違法。(四)、原判決未以被告所犯
殺人罪情節及其他相關事項，具體說明被告如何可依刑法第十八
條第二項之規定減輕其刑，僅以少年為應保護之人，而非應懲罰
之人，即使不得已而科處刑事處分，亦應儘量減輕其刑，以示體
恤等抽象空泛之刑事政策理論，作為本件具體個案之減輕其刑依
據，有理由不備之違法。(五)、原判決事實並未認定被告攜帶刀具
赴約，及參與鬥毆時情緒失控，而理由內卻為該項認定。有事實
與理由矛盾之違法。(六)、黃相元、查冠宏分別於原審證稱張晏銘
要求被告及查冠宏扛罪，命彼等勿供出張晏銘等語。此項有利被
告之證述，原判決未說明何以不足採信，有理由不備之違法云云
。惟查原判決撤銷第一審不當之判決，改判論處被告共同殺人罪
刑，已詳敘認定犯罪事實之依據及憑以認定之理由。並對被告辯
稱：案發當日並未帶刀及動手殺被害人，被害人係張晏銘所殺害
；案發後張晏銘表示有案在身，要求其與查冠宏其中一人扛罪，
並給予一百五十萬元之安家費，才坦承犯行云云，如何不足採信
；其與查冠宏、張晏銘如何由共同傷害犯意，變更為共同殺人之
直接故意；被告如何與查冠宏、張銘晏有犯意聯絡、行為分擔，
為共同正犯；如何依刑法第十八條第二項規定減輕其刑；黃相元
、查冠宏於原審證述張晏銘要求被告與查冠宏扛罪等語，如何不
能據為認定被告未為本件殺人犯行；均已依據卷內資料予以指駁
及說明。從形式上觀察，原判決並無任何違背法令之處。次查原
判決並未以被告之測謊鑑定，作為其犯罪之證據，而係謂無從依
測謊結果，為其有利之認定。又原判決事實係記載被害人除遭毆
傷外，因為被告與查冠宏、張晏銘刺殺十一刀，受多發性銳器刺
創傷，兩側血氣胸、右側股動脈出血，造成出血性休克，經送醫
急救，不治死亡。並非謂上開毆傷及刀傷均為被害人致死之原因
，上訴意旨謂原判決為該項認定，尚有誤會。而原判決理由記載
被告自始即圍毆、刺傷被害人，係指該二項犯行，其自始即參與
，並非謂行為之初，即同時有傷害、殺人犯意；至被告所持之刀
，是否為其攜帶，被害人左、右臀部之刀傷究為何人所為，均不
影響被告共同殺人犯行之成立，則原判決縱未明白認定或認定有
誤，均不影響判決結果，不得執為第三審上訴之適法理由。而原
判決理由所載被告於參與鬥毆時情緒失控之語，係屬量刑審酌之
事項，並非犯罪構成要件之事實，自無於事實欄為記載之必要。
上訴意旨置原判決之論敘於不顧，徒為事實上之爭執及爭辯，並
對原審採證認事之職權行使及於判決無影響之事項，任意指摘，
難謂已符合首揭法定上訴要件，彼等上訴違背法律上之程式，應
予駁回。
據上論結，應依刑事訴訟法第三百九十五條前段，判決如主文。
中    華    民    國  九十九  年    六    月   三十   日
                      最高法院刑事第二庭
                          審判長法官  莊  登  照
                                法官  陳  世  淙
                                法官  徐  昌  錦
                                法官  許  錦  印
                                法官  蘇  振  堂
本件正本證明與原本無異
                                      書  記  官
中    華    民    國  九十九  年    七    月    五    日
                                                      K

司法院資訊處製作；財團法人民間司法改革基金會備份。
